ACORDAO-COMPLETO-2537735

ACÓRDÃO 4940/2022 ATA 30/2022 - PRIMEIRA CÂMARA

VISTOS, relatados e discutidos estes autos de ato de aposentadoria submetido à apreciação deste Tribunal para fins de registro, nos termos do inc. III do art. 71 da Constituição Federal de 1988, ato esse cadastrado e disponibilizado ao TCU por intermédio do Sistema e-Pessoal, na forma dos arts. 2º e 4º da Instrução Normativa TCU 78/2018,
ACORDAM os Ministros do Tribunal de Contas da União, reunidos em Sessão da 1ª Câmara, diante das razões expostas pelo Relator e com fundamento nos arts. 1º, inciso V, e 39, inciso II, ambos da Lei 8.443/92, c/c o art. 259, inciso II, do Regimento Interno, em:
9.1. considerar ilegal a concessão de aposentadoria ao sr. Menilson Menezes e negar registro ao respectivo ato;
9.2. dispensar a devolução dos valores indevidamente recebidos em boa-fé pelo interessado;
9.3. determinar ao Ministério da Saúde que adote as seguintes providências, sob pena de responsabilidade solidária da autoridade administrativa omissa:
9.3.1. dê ciência do inteiro teor desta deliberação ao interessado no prazo de quinze dias e faça juntar o comprovante de notificação a estes autos nos quinze dias subsequentes;
9.3.2. suspenda os pagamentos com base no ato ora impugnado no prazo de quinze dias;
9.4. orientar o órgão de origem que a presente concessão poderá prosperar mediante as seguintes correções da base de cálculo da média das remunerações de que trata o art. 1º da Lei 10.887/2004:
9.4.1. exclusão da parcela relativa à URP de 26,05% desde sua inclusão, em junho de 1995;
9.4.2. exclusão da DPNI alusiva à parcela PCCS desde julho de 2011.

Atos de Aposentadoria.

Primeira Câmara

Ministério da Saúde.

3. Interessado: Menilson Menezes, CPF XXX.121.455-XX.

Ministro Benjamin Zymler.

13.1. Ministros presentes: Benjamin Zymler (na Presidência) e Jorge Oliveira.
13.2. Ministros-Substitutos convocados: Marcos Bemquerer Costa e André Luís de Carvalho.
13.3. Ministro-Substituto presente: Augusto Sherman Cavalcanti (Relator).

AUGUSTO SHERMAN

Cuidam os autos de ato de aposentadoria submetido à apreciação deste Tribunal para fins de registro, nos termos do inc. III do art. 71 da Constituição Federal de 1988, ato esse cadastrado e disponibilizado ao TCU por intermédio do Sistema e-Pessoal, na forma dos arts. 2º e 4º da Instrução Normativa TCU 78/2018.
2.	A unidade técnica, ao analisar os fundamentos legais das concessões bem como as informações prestadas pelo órgão do controle interno, lavrou a instrução constante da peça 5, adiante parcialmente transcrita, com eventuais ajustes de forma:
"INTRODUÇÃO
1. Trata-se de ato de aposentadoria, submetido, para fins de registro, à apreciação do Tribunal de Contas da União (TCU) , de acordo com o art. 71, inciso III, da Constituição Federal.  O ato foi cadastrado e disponibilizado ao TCU por intermédio do Sistema e-Pessoal, na forma do art. 2º e 4º da Instrução Normativa TCU 78/2018.
2. O ato desse processo pertence às seguintes unidades:
2.1. Unidade emissora: MINISTÉRIO DA SAÚDE.
2.2. Unidade cadastradora: MINISTÉRIO DA SAÚDE.
2.3. Subunidade cadastradora: NÚCLEO ESTADUAL DO MINISTÉRIO DA SAÚDE DE SERGIPE/NEMS/SE.
EXAME TÉCNICO
Procedimentos aplicados
3. Os procedimentos para exame, apreciação e registro de atos de pessoal encontram-se estabelecidos na Instrução Normativa TCU 78/2018 e na Resolução TCU 206/2007.
[...]
Exame das Constatações
9. Ato: 19301/2018 - Inicial - Interessado (a) : MENILSON MENEZES - CPF: XXX.121.455-XX
9.1. Parecer do Controle Interno: considerar o ato Ilegal. Justificativa:  1.	Constatamos, a partir da análise efetuada nos autos do presente processo, que integram indevidamente os proventos do inativo em rubrica destacada (Decisão Judicial relativa ao Processo 0002575-64.2010.4.05-8500) , parcela associada ao chamado PCCS (47,11%) , adiantamento pecuniário concedido na década de 1980 e já absorvido pela implementação das tabelas de vencimento contidas na Lei 11.335/2006, tendo sido concluída em dezembro de 2011. É oportuno alertar que o teor da referida decisão judicial referenda o já previsto na Lei 11.335/2006 que preconizava a redução dos valores da rubrica até sua completa absorção em dezembro de 2011. Não há, portanto, suporte legal nem judicial para a continuidade do pagamento após tal data. 2. Além disso, consta nos proventos do inativo a parcela de vantagem referente a antecipação salarial denominada URP (26,05%) , mediante sentença judicial que não previa a continuidade do pagamento da mesma após o subsequente reajuste salarial, conforme súmula TST nº 322 e reiterada jurisprudência do Tribunal de Contas da União, a exemplo dos Acórdão 1857/2003-TCU-Plenário e nº 722/2005 - Primeira Câmara.  Ressalte-se que a referida parcela foi retirada em dezembro de 2012 em razão de recomendação do TCU e posteriormente reestabelecida por força de nova decisão judicial exarada no processo 0800.178.57.2014.4.05.8500, em julho de 2014 cujo teor declarava a decadência do ato de revisão perpetrado pela União. 
9.2. Constatações e análises: 
9.2.1. Ato com anexo do tipo 'Sentença judicial' (PROCESSO Nº 0800178-57.2014.4.05.8500) .
a. Justificativa do Gestor de Pessoal: Não há. Verificação efetuada no âmbito do TCU.
b. Análise do Controle Interno: Não há. Verificação efetuada no âmbito do TCU.
c. Análise da Equipe Técnica: Ilegal
Jurisprudência do TCU ensina que tais valores pagos a título de URP já deveriam ter sido absorvidos pelos sucessivos planos de carreira em benefício de todas as carreiras do serviço público.
9.2.2. Houve o registro de pelo menos uma rubrica com 'Denominação para análise pelo TCU = Decisão judicial (01019 - DECISAO JUDICIAL N TRAN JUG AT (Decisão judicial - Outros) - R$ 415,14) .
a. Justificativa do Gestor de Pessoal: Não há. Verificação efetuada no âmbito do TCU.
b. Análise do Controle Interno: Não há. Verificação efetuada no âmbito do TCU.
c. Análise da Equipe Técnica: Legal
O pagamento da rubrica judicial está amparado na decisão judicial proferida no processo 0800178-57.2014.4.05.8500, que tramitou na 3ª Vara Federal de Aracaju-SE, autor: Sindicato dos Trabalhadores em S Prev. Seg. Soc. Est. SE, a qual julgou procedente a ação, para o fim de declarar a decadência do ato de revisão perpetrado pela União, ou seja, a suspensão, nos vencimentos dos substituídos, das rubricas 15277 DECISÃO JUDICIAL TRANS. JUG. e 16171 DECISÃO JUDICIAL TRANS. JUG, obtidas judicialmente nos idos de 1994, determinando o restabelecimento do pagamento das referidas rubricas, que se referem ao pagamento da URP (26,05%) .
Referida decisão foi objeto de recurso junto ao TRF da 5ª Região, que negou provimento à remessa oficial e à apelação. A União recorreu ao STJ, que ainda não se pronunciou no feito.
Percebe-se claramente que o fundamento utilizado na decisão judicial foi o da decadência prevista na Lei 9.784/1999. Referida decisão não tem o condão de afastar a apreciação da legalidade do ato e determinar a exclusão do pagamento da rubrica judicial no valor de R$296,81 (valor correto da rubrica) .
Neste momento processual, o TCU está apreciando o ato de aposentadoria, que é o início de uma nova relação jurídica entre o servidor e a administração, conforme já decidido pelo STF, decisão proferida no MS 28.604/DF, relator Min. Marco Aurélio, publicada no DJe de 21/02/2013 ('...O título judicial há de ter o alcance perquirido não só quanto à situação jurídica do beneficiário - servidor -, mas também ao fato de envolver relação jurídica de ativo, e não de inativo.') .
Além disso, nessa apreciação, conforme jurisprudência do próprio STF (Súmula Vinculante 3) , não são assegurados o contraditório e a ampla defesa quando da decisão puder resultar anulação ou revogação de ato administrativo que beneficie o interessado, exceto, nos casos em que o ato tenha ingressado no TCU há mais de cinco anos, quando ele será considerado registrado de forma tácita, o qual poderá ser submetido a revisão de ofício, conforme entendimento proferido no Acórdão 122/2021-TCU-Plenário, relator: Ministro Walton Alencar, bem como do STF, nos autos do RE 636.553.
O TCU já se pronunciou em caso semelhante envolvendo pagamento de rubrica judicial amparada em decisão judicial que suspendeu as determinações contidas no item 9.3.3. do Acórdão 809/2004-TCU-Primeira Câmara. A UFSC, em cumprimento dessa decisão, começou a notificar os servidores que considerava enquadrados na situação, a partir do ano de 2005. Feito isso, o Sindicato dos Trabalhadores da Universidade Federal de Santa Catarina recorreu à Justiça (processo 2006.72.00.009358-8) , obtendo decisão favorável ao seu pleito, restabelecendo o pagamento daquela parcela. O fundamento utilizado foi o da decadência administrativa (art. 54 da Lei 9.784/1999) . No entanto, o TCU, no momento do julgamento do ato de aposentadoria de servidor favorecido pela decisão judicial no referido processo, decidiu pela ilegalidade do pagamento, bem como determinou que a UFSC suspendesse o pagamento da rubrica judicial (Acórdão 5246/2014-TCU-Segunda Câmara, relator: Ministro José Jorge; Acórdão 5794/2014-TCU-Segunda Câmara, relator: Ministro Aroldo Cedraz; Acórdão 11790/2020-TCU-Primeira Câmara) .
Dessa forma, caberia determinação ao Ministério da Saúde no sentido de exclusão da rubrica judicial no valor de R$296,81, por não encontrar amparo legal para o seu pagamento. No entanto, não há como determinar essa exclusão, considerando que os proventos de aposentadoria do servidor inativo foram calculados pela média das contribuições, nos termos da Lei 10.887/2004, e o que restou decidido pelo TCU, Acórdão 11068/2021-TCU-Segunda Câmara, relator: Ministro Raimundo Carreiro, no sentido de ser regular a inclusão de rubrica judicial referente a plano econômico na base de cálculo dos proventos de aposentadoria pela média das maiores remunerações (art. 40, §§ 3º e 17, da Constituição Federal) , caso a rubrica integre a base das contribuições previdenciárias recolhidas pelo servidor, uma vez que não contraria o comando constitucional de preservação do equilíbrio financeiro e atuarial do sistema previdenciário e esse tipo de rubrica não consta do rol de vantagens que devem ser excluídas daquele cálculo (art. 4º, § 1º, da Lei 10.887/2004) .
9.2.3. Ato com anexo do tipo 'Sentença judicial' (PROCESSO Nº 0002575-64.2010.4.05.8500) .
a. Justificativa do Gestor de Pessoal: Não há. Verificação efetuada no âmbito do TCU.
b. Análise do Controle Interno:  Não há. Verificação efetuada no âmbito do TCU.
c. Análise da Equipe Técnica: Ilegal
Jurisprudência do TCU ensina que tais valores pagos a título de URP já deveriam ter sido absorvidos pelos sucessivos planos de carreira em benefício de todas as carreiras do serviço público.
9.2.4. Houve o registro de pelo menos uma rubrica com 'Denominação para análise pelo TCU = Decisão judicial (01019 - DECISAO JUDICIAL N TRAN JUG AT (Decisão judicial - Outros) - R$ 300,25) .
a. Justificativa do Gestor de Pessoal: Não há. Verificação efetuada no âmbito do TCU.
b. Análise do Controle Interno: Não há. Verificação efetuada no âmbito do TCU.
c. Análise da Equipe Técnica: Legal
O pagamento da rubrica judicial está amparado na decisão judicial proferida no processo 0002575-64.2010.4.05.8500, que tramitou na 3ª Vara Federal de Aracaju-SE, autor: Sindicato dos Trabalhadores em Saúde, Trabalho e Previdência no Estado de Sergipe, a concedeu a tutela antecipada requerida na inicial, determinando à requerida que restabeleça o pagamento da 'DPNI' nos valores que estavam sendo pagos ao tempo da retirada, e conforme tabela constante da Lei nº 11.355/06 e excluindo-se as incorporações já concedidas, até final julgamento da presente. Referida decisão foi confirmada na sentença proferida pelo mesmo juízo, que foi objeto de decisão do TRF da 5ª Região que deu provimento parcial à remessa oficial e à apelação, decidindo que foi acertada a sentença, quando determinou o restabelecimento do pagamento da mencionada rubrica até o período final previsto para a implementação - julho/2011 -, quando haverá a integralização do percentual de 47,11%, conforme tabela constante da Lei nº 11.355/2006, excluindo as incorporações ja concedidas, a partir de quando foi retirada dos contracheques dos substituídos.
Por outro lado, decidiu que o percentual correspondente à rubrica 'DPNI' não deve incidir sobre o ATS (Anuênio - art. 244/Lei nº 8.112/90) , mas, apenas, sobre o vencimento/provento-base do servidor, somado à GAE.
Referida decisão foi objeto de Recurso Extraordinário junto ao STF, que negou seguimento. O trânsito em julgado se deu em 18/03/2021.
O TCU já se pronunciou por diversas vezes sobre esse pagamento, como demonstrado no texto anexo a esta instrução. No entanto, não há como determinar a exclusão da referida rubrica dos proventos do servidor inativo, considerando que a sua aposentadoria se deu em 04/07/2017, antes do trânsito em julgado da ação que ampara o pagamento da rubrica judicial e considerando, ainda, que os proventos de aposentadoria foram calculados pela média das contribuições, nos termos da Lei 10.887/2004.
Registre-se, por oportuno, que o TCU, quando da prolação do Acórdão 11068/2021-TCU-Segunda Câmara, relator: Ministro Raimundo Carreiro, decidiu situação semelhante, no sentido de ser regular a inclusão de rubrica judicial referente a plano econômico na base de cálculo dos proventos de aposentadoria pela média das maiores remunerações (art. 40, §§ 3º e 17, da Constituição Federal) , caso a rubrica integre a base das contribuições previdenciárias recolhidas pelo servidor, uma vez que não contraria o comando constitucional de preservação do equilíbrio financeiro e atuarial do sistema previdenciário e esse tipo de rubrica não consta do rol de vantagens que devem ser excluídas daquele cálculo (art. 4º, § 1º, da Lei 10.887/2004) .
9.3. O quadro resumo de ocorrências e, quando for o caso, o detalhamento da norma legal e da jurisprudência para as inconsistências acima elencadas encontra-se no anexo II dessa instrução. 
9.4. Encaminhamento do ato:
9.4.1. Considerar ILEGAL e recusar registro do ato de Aposentadoria de MENILSON MENEZES do quadro de pessoal do órgão/entidade MINISTÉRIO DA SAÚDE, com base nos arts. 71, inciso III, da Constituição Federal, 1º, inciso V, e 39, inciso II, da Lei 8.443/1992 e 260, § 1º, do Regimento Interno.
9.4.2. Com fulcro no art. 262, caput, do Regimento Interno deste Tribunal, determinar ao órgão/entidade MINISTÉRIO DA SAÚDE que:
a. dispense a devolução dos valores indevidamente recebidos de boa-fé até a data da ciência do órgão/entidade MINISTÉRIO DA SAÚDE, do acórdão que vier a ser proferido, com base no Enunciado 106 da Súmula da Jurisprudência do TCU.
b. promova a exclusão, no prazo 15 (quinze) dias, contados a partir da ciência desta deliberação, sujeitando-se a autoridade administrativa omissa à responsabilidade solidária, da rubrica apontada em face de manifesta ilegalidade, segundo entendimento pacífico do TCU, uma vez que a mesma já deveria ter sido absorvida pelos sucessivos planos de carreira.
CONCLUSÃO
10. A abrangência e a profundidade das verificações levadas a efeito fundamentam convicção de que o ato 19301/2018 pode ser apreciado pela ilegalidade, em razão das irregularidades apontadas no item Exame das Constatações desta instrução, que representam afronta à legislação e à jurisprudência de referência
PROPOSTA DE ENCAMINHAMENTO
11. Ante o exposto, com fundamento no art. 71, inciso III, da Constituição Federal, no art. 1º, inciso V, e art. 39, incisos I e II, da Lei 8.443/1992, no art. 260 do Regimento Interno do Tribunal de Contas da União, propõe-se: 
11.1. Considerar ILEGAL e recusar registro do ato de Aposentadoria de MENILSON MENEZES do quadro de pessoal do órgão/entidade MINISTÉRIO DA SAÚDE, com base nos arts. 71, inciso III, da Constituição Federal, 1º, inciso V, e 39, inciso II, da Lei 8.443/1992 e 260, § 1º, do Regimento Interno.
11.2. Com fulcro no art. 262, caput, do Regimento Interno deste Tribunal, determinar ao órgão/entidade MINISTÉRIO DA SAÚDE que:
11.2.1. dispense a devolução dos valores indevidamente recebidos de boa-fé até a data da ciência do órgão/entidade MINISTÉRIO DA SAÚDE, do acórdão que vier a ser proferido, com base no Enunciado 106 da Súmula da Jurisprudência do TCU.
11.2.2. promova a exclusão, no prazo 15 (quinze) dias, contados a partir da ciência desta deliberação, sujeitando-se a autoridade administrativa omissa à responsabilidade solidária, da rubrica apontada em face de manifesta ilegalidade, segundo entendimento pacífico do TCU, uma vez que a mesma já deveria ter sido absorvida pelos sucessivos planos de carreira."
3.	Em seu pronunciamento regimental (peça 7) , o Ministério Público junto a esta Casa, neste ato representado pelo Procurador Júlio Marcelo de Oliveira, manifestou-se de acordo com as propostas apresentadas pela unidade técnica em relação ao ato examinado.
É o relatório.

não há.

Procurador Júlio Marcelo de Oliveira.

APOSENTADORIA. PROVENTOS CALCULADOS NA FORMA DO ART. 1º DA LEI 10.887/2004. INCLUSÃO INDEVIDA DE PARCELAS ALUSIVAS À URP E À DPNI RESULTANTE DA APLICAÇÃO DA LEI 11.355/2006 (PCCS). INEXISTÊNCIA DE AMPARO LEGAL. MAJORAÇÃO INDEVIDA DO TETO DE PROVENTOS (REMUNERAÇÃO DO CARGO EFETIVO) PREVISTO NO § 2º DO ART. 40 DA CF, COM A REDAÇÃO CONFERIDA PELA EC 20/1998. COMPETÊNCIA DESTA CORTE PARA EXAMINAR A LICITUDE DAS PARCELAS QUE COMPÕEM O CÁLCULO DA MÉDIA. NATUREZA DIVERSA DAS RELAÇÕES JURÍDICAS EXISTENTES ENTRE UNIÃO E SERVIDOR NA ATIVIDADE E NA APOSENTAÇÃO, CONSOANTE JURISPRUDÊNCIA DO STF. ILEGALIDADE DA CONCESSÃO, NEGATIVA DE REGISTRO AO RESPECTIVO ATO. ENUNCIADO 106. DETERMINAÇÕES.

APOSENTADORIA (APOS)

Cuidam os autos de ato de aposentadoria submetido à apreciação deste Tribunal para fins de registro, nos termos do inc. III do art. 71 da Constituição Federal de 1988, ato esse cadastrado e disponibilizado ao TCU por intermédio do Sistema e-Pessoal, na forma dos arts. 2º e 4º da Instrução Normativa TCU 78/2018.
2.	Conforme se depreende dos autos, os proventos do ato de aposentadoria em questão foram calculados pela média aritmética simples das maiores remunerações, utilizadas como base para as contribuições do servidor aos regimes de previdência a que esteve vinculado, correspondentes a 80% (oitenta por cento) de todo o período contributivo (artigo 1º da Lei 10.887/2004 - conforme peça 3, p. 2) . As rubricas questionadas pela unidade instrutiva, atinentes ao PCCS (47,11%) e à URP (26,05%) , foram inseridas na remuneração do ex-servidor, respectivamente, em setembro/2011 e julho/2014 e, a partir do que se pode aferir dos contracheques disponíveis no sistema e-Pessoal (desde janeiro de 2017) , os indicativos são de que sempre integraram a base de cálculo de suas contribuições previdenciárias. 
3.	A Lei 10.887/2004, que rege o presente ato, prevê quais rubricas devem ser excluídas da base de contribuição, sendo que os verbetes ora em apreço não se encontram entre aqueles que hão de ser desconsiderados (§ 1º do art. 4º da Lei 10.887/2004) . Este Tribunal, quando da prolação do Acórdão 11068/2021-TCU-Segunda Câmara, relator Ministro Raimundo Carreiro, considerou ser regular a inclusão de rubrica judicial referente a plano econômico na base de cálculo dos proventos de aposentadoria pela média das maiores remunerações (art. 40, §§ 3º e 17, da Constituição Federal) , caso a rubrica integre a base das contribuições previdenciárias recolhidas pelo servidor, uma vez que não contraria o comando constitucional de preservação do equilíbrio financeiro e atuarial do sistema previdenciário e presente o aspecto de esse tipo de rubrica não constar, do rol de vantagens que devem ser excluídas daquele cálculo (art. 4º, § 1º, da Lei 10.887/2004) .
4.	Considerando esse quadro e a ausência da identificação de outras inconsistências, apresentei inicialmente proposta pela legalidade do ato em apreço.
5.	Ocorre que por ocasião da Sessão de 1ª Câmara de 26/7/2022, quando a matéria foi submetida nesses termos à deliberação do Colegiado, o eminente Ministro Benjamin Zymler solicitou vista do processo.
6.	Diante das relevantes considerações do revisor, a quem agradeço, bem como do recente precedente da relatoria do eminente Ministro Weder de Oliveira, consistente no Acórdão 4817/2022-TCU-Primeira Câmara, acompanho a análise e a proposta ora apresentadas pelo Ministro Benjamin Zymler, pela ilegalidade do ato e a recusa do registro.
7.	Destaco que o ato de aposentadoria constante destes autos foi disponibilizado ao TCU há menos de 5 (cinco) anos, não lhe sendo aplicável, assim, a nova orientação do STF consubstanciada no RE 636.553/RS.
	Assim, manifesto-me por que o Tribunal aprove o Acórdão que ora submeto à deliberação deste Colegiado.
TCU, Sala das Sessões, em 30 de agosto de 2022.
AUGUSTO SHERMAN CAVALCANTI 
Relator

Trata-se de aposentadoria do servidor Menilson Menezes, no cargo de médico do Ministério da Saúde. 
2. A concessão teve vigência a partir de 16/5/2017 e fundamentou-se no Constituição Federal, art. 40, § 1º, inciso III, alínea "a" (aposentadoria voluntária por tempo de contribuição) .
3. A Controladoria-Geral da União manifestou-se pela ilegalidade da concessão, nos seguintes termos:
"1. Constatamos, a partir da análise efetuada nos autos do presente processo, que integram indevidamente os proventos do inativo em rubrica destacada (Decisão Judicial relativa ao Processo 0002575-64.2010.4.05-8500) , parcela associada ao chamado PCCS (47,11%) , adiantamento pecuniário concedido na década de 1980 e já absorvido pela implementação das tabelas de vencimento contidas na Lei 11.335/2006, tendo sido concluída em dezembro de 2011. É oportuno alertar que o teor da referida decisão judicial referenda o já previsto na Lei 11.335/2006 que preconizava a redução dos valores da rubrica até sua completa absorção em dezembro de 2011. Não há, portanto, suporte legal nem judicial para a continuidade do pagamento após tal data. 
2. Além disso, consta nos proventos do inativo a parcela de vantagem referente a antecipação salarial denominada URP (26,05%) , mediante sentença judicial que não previa a continuidade do pagamento da mesma após o subsequente reajuste salarial, conforme súmula TST nº 322 e reiterada jurisprudência do Tribunal de Contas da União, a exemplo dos Acórdão 1857/2003-TCU-Plenário e nº 722/2005-Primeira Câmara. Ressalte-se que a referida parcela foi retirada em dezembro de 2012 em razão de recomendação do TCU e posteriormente reestabelecida por força de nova decisão judicial exarada no processo 0800.178.57.2014.4.05.8500, em julho de 2014 cujo teor declarava a decadência do ato de revisão perpetrado pela União."
4. A Secretaria de Fiscalização de Integridade de Atos e Pagamentos de Pessoal e de Benefícios Sociais (Sefip) e o Procurador Júlio Marcelo de Oliveira manifestaram-se contrariamente ao registro da concessão.
5. O relator, eminente Ministro-Substituto Augusto Sherman Cavalcanti, divergiu dos pareceres, por entender que essas vantagens sofreram incidência de contribuição previdenciária e integraram a remuneração que serviu de base de cálculo para o pagamento dessa contribuição, na forma do art. 1º da Lei 10.887/2004. 
6. Nesse sentido, ponderou o nobre relator:
"Conforme se depreende dos autos, os proventos do ato de aposentadoria em questão foram calculados pela média aritmética simples das maiores remunerações, utilizadas como base para as contribuições do servidor aos regimes de previdência a que esteve vinculado, correspondentes a 80% (oitenta por cento) de todo o período contributivo (artigo 1º da Lei 10.887/2004 - conforme peça 3, p. 2) . As rubricas questionadas pela unidade instrutiva, atinentes ao PCCS (47,11%) e à URP (26,05%) , foram inseridas na remuneração do ex-servidor, respectivamente, em setembro/2011 e julho/2014 e, a partir do que se pode aferir dos contracheques disponíveis no sistema e-Pessoal (desde janeiro de 2017) , os indicativos são de que sempre integraram a base de cálculo de suas contribuições previdenciárias. 
4.	Considerando a incidência de contribuição previdenciária sobre as aludidas rubricas, seria indevido excluí-la dos proventos do aposentado. A propósito, a própria Lei 10.887/2004, que rege o presente ato, prevê quais rubricas devem ser excluídas da base de contribuição, sendo que os verbetes ora em apreço não se encontram entre aqueles que hão de ser desconsiderados (§ 1º do art. 4º da Lei 10.887/2004) . Este Tribunal, quando da prolação do Acórdão 11068/2021-TCU-Segunda Câmara, relator Ministro Raimundo Carreiro, considerou ser regular a inclusão de rubrica judicial referente a plano econômico na base de cálculo dos proventos de aposentadoria pela média das maiores remunerações (art. 40, §§ 3º e 17, da Constituição Federal) , caso a rubrica integre a base das contribuições previdenciárias recolhidas pelo servidor, uma vez que não contraria o comando constitucional de preservação do equilíbrio financeiro e atuarial do sistema previdenciário e presente o aspecto de esse tipo de rubrica não constar, do rol de vantagens que devem ser excluídas daquele cálculo (art. 4º, § 1º, da Lei 10.887/2004) .
5.	Diante desse quadro e da ausência da identificação de outras inconsistências, presentes os requisitos para que o ato sob exame seja considerado legal, concedendo-se o registro correspondente."
7. Preliminarmente, antes de adentrar o exame de mérito da presente concessão, tenho por relevante o exame da tese do relator de que a existência de contribuição previdenciária sobre parcelas consideradas irregulares por esta Corte não afastaria seu pagamento, por via reflexa, nos proventos de aposentadoria, uma vez que serviram de base de cálculo para a contribuição previdenciária e que a Lei 10.887/2004, quando disciplina o cálculo da média das remunerações, não determina a exclusão desse tipo de vantagem.
8. Com efeito, o caput do art. 1º da citada lei previa:
"Art. 1º No cálculo dos proventos de aposentadoria dos servidores titulares de cargo efetivo de qualquer dos Poderes da União, dos Estados, do Distrito Federal e dos Municípios, incluídas suas autarquias e fundações, previsto no § 3º do art. 40 da Constituição Federa l e no art. 2º da Emenda Constitucional nº 41, de 19 de dezembro de 2003, será considerada a média aritmética simples das maiores remunerações, utilizadas como base para as contribuições do servidor aos regimes de previdência a que esteve vinculado, correspondentes a 80% (oitenta por cento) de todo o período contributivo desde a competência julho de 1994 ou desde a do início da contribuição, se posterior àquela competência."
9. O fato de a lei não fazer distinção entre a natureza das parcelas remuneratórias recebidas pelo servidor contribuinte não autoriza que se considere, para o cálculo da média das remunerações, as verbas irregularmente recebidas. A redação do art. 1º da Lei 10.887/2004 parte do princípio de que as remunerações recebidas pelos servidores são pagas em estrita observância aos ditames legais.
10. Em situações não previstas na lei, cabe ao intérprete adotar a solução que melhor atenda aos princípios que regem a administração pública.
11. Interpretação diversa à ora proposta esvazia a competência constitucional desta Corte de examinar, para fins de registro, os atos de aposentadoria, quando os proventos deles decorrente tiverem por base a média remuneratória.
12. Reconheço que, sob a sistemática da Lei 10.887/2004, há uma grande chance de que erros e irregularidades ocorridas nos pagamentos dos servidores tenham reflexos nos proventos, pois o gestor, ao proceder aos cálculos, não audita a remuneração base. Contudo, quando esta Corte verifica essas ocorrências, é dever determinar a correção da base de cálculo.
13. Ademais, se o servidor contribuinte recebe algum valor indevido, não há, a rigor, nenhum esforço contributivo de sua parte. A contribuição previdenciária é descontada de um valor que, por direito, pertence ao Erário. A incidência do desconto, nessa circunstância, apenas acarreta a redução dos valores indevidamente recebidos. E, na hipótese pouco frequente de restituição de indébito, a administração não logra receber, do servidor, a integralidade dos recursos pagos indevidamente, dada a incidência de imposto sobre a renda e de contribuição previdenciária.
14. De forma inversa, quando o servidor vem a receber extemporaneamente parcela remuneratória que lhe seria devida, é direito do servidor o refazimento do cálculo da média, com a apropriação dos valores nos respectivos meses, ainda que o reconhecimento do direito somente ocorra após a inativação.
15. Recentemente, o Ministro-Substituto Weder de Oliveira trouxe a este colegiado processo no qual se discutia a manutenção da vantagem dos "quintos" incorporados após 8/4/1998, por força de decisão judicial sem trânsito em julgado, e incluídos nos proventos de aposentadoria com base no art. 1º da Lei 10.887/2004.
16. Nessa seara, transcrevo, em parte, a proposta de deliberação de Sua Excelência, que fundamentou o Acórdão 4817/2022-TCU-Primeira Câmara:
"Em exame, ato de concessão inicial de aposentadoria ao Sr. Vicente Celso de Barcelos, emitido pelo Tribunal Regional do Trabalho da 15ª Região - Campinas/SP (TRT-15) em 1º/2/2018.
A Secretaria de Fiscalização de Integridade de Atos e Pagamentos de Pessoal e de Benefícios Sociais (Sefip) propõe a ilegalidade do ato, em razão da incorporação de quintos/décimos pelo exercício de função comissionada entre 8/4/1998 e 4/9/2001.
A aposentadoria em análise foi concedida com base no seguinte fundamento legal (peça 3, p. 2) :
'APOS-94-CF/1988, art. 40, §1º, inciso III, alínea 'b' (Redação dada pelas ECs 20/1998 e 41/2003) , c/c MP 167/2004 (convertida na Lei 10.887/2004) , c/c os arts. 1º e 2º da Lei Complementar 152/2015 (idade máxima 75 anos) - Aposentadoria voluntária por idade, por tempo de contribuição, com proventos proporcionais, calculados pela média das remunerações: 65 anos de idade, se homem, e 60 anos de idade, se mulher; 10 anos serviço público, 5 anos no cargo em que se deu a aposentadoria.'
No exame das constatações restou indicado:
'Houve o registro de pelo menos uma rubrica com 'Denominação para análise pelo TCU = Vantagem de caráter pessoal (23600 - VPNI ATIVOS (Vantagem de caráter pessoal - Incorporação de quintos/décimos de função) - R$ 1.823,15) . 
Entretanto, a unidade instrutiva propõe que se deixe de dar cumprimento à decisão do Supremo Tribunal Federal no RE 638.115/CE (destaque em parcela compensatória para absorção futura) , justificando que não haveria como implementar a modulação dos efeitos:
' (...) a aposentadoria sob análise foi concedida de forma proporcional com proventos calculados pela média das remunerações, não há como implementar a modulação dos efeitos da decisão do STF'. (peça 5, p. 2) 
O Ministério Público junto a este Tribunal (MP/TCU) , representado pelo procurador Júlio Marcelo de Oliveira, acompanha a proposta da unidade instrutiva especializada.
II
A Secretaria não especifica quais seriam os óbices operacional e jurídico que impossibilitariam a implementação da decisão do STF no caso em tela. 
Do ponto de vista jurídico, não tendo a Corte Suprema estabelecido exceção quanto à absorção para nenhuma espécie de aposentadoria, não poderá a administração ou este Tribunal concedê-la. 
Depois de declarar a inconstitucionalidade da incorporação de quintos após 1998, o STF, apenas para evitar decréscimo de inúmeras aposentadorias, não determinou a cessação imediata dos pagamentos, estabelecendo um regime de transição configurado pela transformação dos quintos em parcela compensatória, a ser absorvida por reajustes posteriores, tanto no caso de concessões administrativas, quanto das concessões decorrentes de decisão judicial sem trânsito em julgado (o que é o caso em análise) .
Não seria correto considerar ilegal o ato em razão da percepção de quintos por funções exercidas após 9/4/1998, no que concordo com a Secretaria e o MPTCU, e ao mesmo tempo, afirmar que os mesmos quintos, inconstitucionais, foram adequadamente utilizados como base de cálculo dos proventos da aposentadoria pela média das remunerações, em parcela única, o que, segundo e entendimento suscitado, tornaria essa parcela insuscetível de absorção. 
Do ponto de vista operacional, o valor dos quintos é conhecido, pois para se estabelecer a parcela única de proventos foram utilizadas as rubricas constantes do último contracheque do servidor quando em atividade, no qual está consignado o montante concernente aos quintos, considerados inconstitucionais, que integrou a média das remunerações, e que deverá ser absorvido, mediante ajustes factíveis nos sistemas informatizados.
Nesse contexto, inexistindo prova de que a concessão tenha se dado por sentença judicial com trânsito em julgado, a rubrica dos quintos incorporados entre 8/4/1998 e 4/9/2001 deve ser convertida em parcela compensatória a ser absorvida por reestruturações e reajustes futuros.
Feitas essas considerações, o ato deve ser considerado ilegal."
17. Veja-se que, consoante remansosa jurisprudência do Supremo Tribunal Federal (STF) , as decisões judiciais proferidas em favor do servidor ativo não são automaticamente transplantadas para os proventos de inatividade, haja vista que se trata de nova relação jurídica. Neste sentido, a decisão proferida no MS 28.604/DF é esclarecedora (o destaque não consta do original) :
"[...] 
PROVENTOS DA APOSENTADORIA - URPs - DECISÃO JUDICIAL - ALCANCE. O título judicial há de ter o alcance perquirido não só quanto à situação jurídica do beneficiário - servidor -, mas também ao fato de envolver relação jurídica de ativo, e não de inativo. 
[...]".
18. Nesse decisum, afirmou o Supremo que o título judicial favorável ao impetrante alcançava exclusivamente seus vencimentos (ou seja, sua remuneração na atividade) , sem repercussão, portanto, em seus futuros proventos de aposentadoria (benefício de caráter previdenciário) . Para que não fiquem dúvidas a respeito, permito-me reproduzir excerto das razões do relator, Ministro Marco Aurélio:
"Inicialmente, consigne-se que o título executivo judicial evocado não dirimiu controvérsia sobre proventos da aposentadoria. Ficou restrito a vencimentos dos impetrantes. [...] Logo, não cabe vislumbrar relevância da causa de pedir, no que direcionada a reconhecer-se a repercussão a ponto de alcançar proventos da aposentadoria cujo exame final, sob o ângulo da legalidade administrativa, incumbe ao Tribunal de Contas."
19. A mesma compreensão foi externada pelo Ministro Gilmar Mendes, que, em decisão monocrática proferida no MS 30.725, anotou:
"Nesse sentido, a coisa julgada deveria ser invocada, a princípio, para efeitos de pagamento de vencimentos, o que não significa, necessariamente, que essa proteção jurídica se estenda, desde logo, para o cálculo dos proventos, o qual deve ser analisado caso a caso, sob pena de reconhecer-se a perpetuação de um direito declarado a ponto de alcançar um instituto jurídico diverso: o instituto dos proventos."
Do caso concreto
20. De acordo com a ficha financeira obtida no Siape, relativamente ao cargo ocupado no Ministério da Saúde (com jornada de 20 horas semanais) , o interessado passou a perceber a vantagem judicial alusiva à URP de 26,05% já em junho de 1995, em virtude de sentença judicial trabalhista. O valor inicialmente pago era de R$ 240,62 e sofreu majoração até 2006, quando foi transformado em vantagem pessoal nominalmente identificada (VPNI) por força do Acórdão 2161/2005-TCU-Plenário (rel. Ministro Walton Alencar Rodrigues) , tendo sido estabilizado em R$ 415,14.
21. Em janeiro de 2013, cessou o pagamento da rubrica judicial relativa à URP de 26,05% (R$ 415,14) . Contudo, voltou a ser paga em dezembro de 2014, como resultado do processo 0800.178.57.2014.4.05.8500, citado, movido pelo Sindicato dos Trabalhadores em Saúde, Trabalho e Previdência Social de Sergipe (Sindprev-SE) .
22. O acórdão proferido pelo TRF-5 manteve a sentença de 1º grau, nos seguintes termos:
"EMENTA: ADMINISTRATIVO. PERCEPÇÃO DE VENCIMENTOS/PROVENTOS/PENSÕES. RUBRICAS 15277 E 16171. DECISÃO JUDICIAL TRANSITADA EM JULGADO. EXCLUSÃO DA VANTAGEM E DEVOLUÇÃO DE VALORES AO ERÁRIO. DECADÊNCIA DA ADMINISTRAÇÃO. ART. 54 DA LEI Nº 9.784/99. CORREÇÃO MONETÁRIA. APLICAÇÃO DO IPCA-E. ARTIGO 1º-F DA LEI Nº 9.494/97 C/C LEI Nº 11.960/2009. HONORÁRIOS ADVOCATÍCIOS SUCUMBENCIAIS. ARTIGO 20, §§ 3º E 4º, DO CPC.
I - Remessa oficial e apelação de sentença que declarou a decadência do ato de revisão de vencimentos/proventos/pensões perpetrada pela União, julgando procedente o pedido, para determinar o restabelecimento das vantagens pagas sob as rubricas  '15277 decisão judicial trans. jug.' e '16171 decisão judicial trans. jug', com devolução dos valores suprimidos corrigidos nos moldes do Manual de Cálculos da Justiça Federal. Condenação da União no pagamento de honorários advocatícios sucumbenciais, fixados em cinco por cento sobre o valor da causa.
II - O direito da Administração de anular os atos administrativos de que decorram efeitos favoráveis para os destinatários decai em cinco anos, contados da data em que foram praticados, salvo comprovada má-fé'. (art. 54, da Lei nº 9.784/99) .
III - Hipótese em que os substituídos percebiam em seus vencimentos/proventos/pensões as rubricas '15277 decisão judicial trans. julg', para os ativos  e '16171 decisão judicial trans. julg.', para os inativos/pensionistas, referentes à diferenças salariais decorrentes da não aplicação por parte das entidades patronais, das recomposições salariais decorrentes da inflação (relativas aos planos econômicos) , desde 1994, de modo que não cabia à Administração, em 2012, revisar ditos valores, percebidos de boa-fé e ao abrigo de decisão judicial, uma vez configurada a decadência quanto a tal ato.
[...]
VII - Remesse oficial e apelação improvidas."
  
23. Ocorre que o Superior Tribunal de Justiça, em decisão monocrática do Ministro Gurgel de Faria, deu parcial provimento ao Recurso Especial (REsp) no dia 29 de junho do corrente ano para reconhecer a inexistência de prescrição do direito de a administração rever o pagamento da URP de 26,05%, feita com base em título judicial:
"Ante o exposto, com base no art. 255, § 4º, I e III, do RISTJ, CONHEÇO PARCIALMENTE do recurso especial e, nessa extensão, DOU-LHE PROVIMENTO para afastar o reconhecimento da decadência, quando da prolação da sentença, e, em consequência, determino o retorno dos autos ao juízo de primeira instância para que prossiga no julgamento da ação ordinária, decidindo como entender de direito."
24. Portanto, não existe, no presente, decisão judicial a amparar a pretensão dos substituídos.
25. Já a parcela denominada "PCCS" foi introduzida a partir do contracheque do mês de novembro de 1999, no valor de R$ 206,61, o equivalente a 47,11% do vencimento básico então percebido (R$ 438,57) . Em fevereiro de 2000, a rubrica foi elevada para R$ 576,43 e passou a incidir, de forma indevida, sobre a GAE e sobre o adicional por tempo de serviço, de modo que chegou a representar 131,43% do vencimento básico.
26. A rubrica não foi transformada em VPNI e teve seu valor elevado até agosto de 2007, quando era paga no montante de R$ 856,85.
27. Em setembro do mesmo ano, o interessado teve a vantagem substituída pela "Diferença Pessoal Nominalmente Identificada" (DPNI) da Lei 11.490/2007, no valor de R$ 553,29. 
28. A DPNI deixou de ser paga em março de 2009, na esteira de uma significativa alteração de estrutura remuneratória. Contudo, o interessado voltou a perceber a parcela de R$ 300,25 (a extinta DPNI) em novembro de 2011, supostamente com espeque no processo 0002575-64.2010.4.05-8500, movido pelo Sindprev-SE. Todavia, o parecer do controle interno refuta, veementemente, que a decisão judicial daria amparo à continuidade do pagamento da vantagem.
29. De fato, o acórdão proferido pela Primeira Turma do TRF-5 foi bem claro quanto à data-limite para a manutenção da vantagem, que seria julho de 2011, como se pode depreender da leitura da ementa seguinte:
"EMENTA: PROCESSUAL CIVIL E ADMINISTRATIVO. PCCS/DPNI. LEI Nº 11.355/2006. PREVISAO DE INCORPORAÇAO DO PERCENTUAL DE 47,11% DE FORMA GRADATIVA. SUPRESSAO DA VANTAGEM ANTES DO MARCO TEMPORAL FIXADO. RESTABELECIMENTO DA RUBRICA ATÉ O PERÍODO FINAL PREVISTO PARA A IMPLEMENTAÇAO (JULHO/2011) . MAJORAÇAO DOS HONORÁRIOS ADVOCATÍCIOS.
1. Remessa oficial e apelações cíveis interpostas em face de sentença que, deferindo a antecipação da tutela pretendida, julgou procedente o pedido inicial, para condenar a ré a restabelecer o pagamento da "DPNI" e integralizar a incorporação do percentual de 47,11% nos vencimentos/proventos básicos dos substituídos, conforme tabela constante da Lei nº 11.355/06 e excluindo-se as incorporações já concedidas.
2. A Lei nº 11.355/2006, com a redação dada pela Lei nº 11.490/2007, estabeleceu, para os servidores que optassem pelo enquadramento na Carreira da Previdência, da Saúde e do Trabalho, a renúncia às parcelas de valores incorporados à remuneração por decisão administrativa ou judicial, referentes ao adiantamento pecuniário de que tratava a Lei nº 7.686/1988 ("PCCS"/DPNI - 47,11%) , ficando a renúncia limitada à diferença entre os valores de remuneração resultantes do vencimento básico vigente em fevereiro/2006 e os valores de remuneração resultantes do vencimento básico fixado para dezembro/2011.
3. Os referidos valores incorporados à remuneração e objeto da renúncia sofreriam redução proporcional à implementação do vencimento básico, sendo os valores excedentes convertidos em Diferença Pessoal Nominalmente Identificada. 
4. Uma vez implementada a Carreira, em dezembro de 2011, se ainda assim sobejasse alguma diferença, o valor continuaria a ser pago como Diferença Pessoal Nominalmente Identificada, sujeita apenas ao índice de reajuste aplicável às tabelas de vencimento dos servidores públicos federais, a título de revisão geral das remunerações e subsídios.
5. Posteriormente, a Lei nº 11.784/2008 deu nova redação à Lei nº 11.355/2006 modificando apenas os parâmetros temporais previstos inicialmente para a incorporação da vantagem judicial (PCCS/DPNI) , restando estabelecido que as incorporações seriam feitas nos meses de março de 2008, fevereiro de 2009, julho de 2010 e julho de 2011.
6. Ocorre que, a partir de fevereiro de 2009, a parcela referente à rubrica "PCCS"/DPNI foi excluída dos contracheques dos substituídos, sem que fosse respeitada a data estabelecida por lei para a incorporação da totalidade do percentual de 47,11% (julho/2011) .
7. Não existe na legislação que trata da matéria em questão qualquer determinação de exclusão da vantagem (PCCS/DPNI) antes do termo final, tendo sido estabelecido que a renúncia às parcelas da referida vantagem dar-se-ia à medida que o percentual fosse definitivamente incorporado ao vencimento do servidor, até que se incorporasse a totalidade do percentual, o que somente ocorreria em julho/2011.
8. Desse modo, acertada a sentença quando determinou o restabelecimento do pagamento da mencionada rubrica até o período final previsto para a implementação - julho/2011-, quando haverá a integralização do percentual de 47,11%, conforme tabela constante da Lei nº 11.355/2006, excluindo as incorporações já concedidas, a partir de quando foi retirada dos contracheques dos substituídos.
9. O percentual correspondente à rubrica "DPNI" não deve incidir sobre o ATS (Anuênio - art. 244/Lei nº 8.112/90) , mas, apenas, sobre o vencimento/provento-base do servidor, somado à GAE.
[...]
Recife, 28 de fevereiro de 2013. (Data do julgamento) JUIZ FRANCISCO CAVALCANTI Relator"
30. Pois bem, a discussão que se travou no Judiciário referia-se apenas à data para a completa absorção e a decisão foi no sentido de que deveria ocorrer apenas no mês de julho de 2011. No caso concreto, portanto, ocorreria apenas um adiamento dessa absorção de março de 2009 - quando já seria tecnicamente viável a absorção do valor pago a título de DPNI - para julho de 2011.
A tabela seguinte demonstra a evolução da remuneração do interessado no período:
Evolução da remuneração em R$
	Rubrica
	Fevereiro/2006
	Setembro/2007
	Janeiro/2009
	Março2009
	Julho/2011

	Vencimento
	588,07
	671,16
	756,32
	2.136,39
	3.383,00

	Anuênio
	64,68
	73,82
	83,19
	235,00
	372,13

	GAE
	940,91
	1.073,85
	1.210,11
		
	GDASST
	307,80
	412,80
			
	GESST
	206,00
	206,00
			
	GDPST
			704,00
	1.320,00
	1.813,60

	GTNSPST
			118,50
		
	VPI 10.698,00
	59,87
	59,87
	59,87
		
	Remuneração s/ dec. jud./PCCS
	2.167,33
	2.497,50
	2.931,99
	3.691,39
	5.568,73

	Aumento remuneratório
	-
	330,00
	764,66
	1.526,06
	3.401,40

	Aumento de vencimentos
		83,09
	168,25
	1.548,32
	2.794,93

	PCCS
	778,47
	-
	-
	-
	231,40

	DPNI
	-
	553,29
	300,25
	-
	
	Dec. jud. URP 26,05%
	430,46
	415,14
	415,14
	415,14
	415,14

	Remuneração total
	3.376,36
	3.465,93
	3.647.38
	4.106,53
	6.215,27

31. Como se observa da tabela precedente, ainda que se considere apenas a variação do vencimento básico, o aumento concedido de fevereiro de 2006 a julho de 2011 seria suficiente para a absorção da URP e da PCCS/DPNI.
32. Assim sendo, não restam dúvidas de que os valores utilizados como base de cálculo para a definição dos proventos excediam aquilo que seria devido.
33. Nesse compasso, os valores atinentes à URP de 26,05%, decorrentes de sentença trabalhista e que nunca deveriam compor a remuneração paga sob a égide da Lei 8.112/1990, devem ser excluídos da base de cálculo da média das remunerações desde sua introdução (junho de 1995) na folha de pagamentos.
34. Já a DPNI decorrente da PCCS - cujo pagamento foi convalidado pela Lei 11.355/2006 - deve ser excluída a partir de julho de 2011, em estrita observância à decisão proferida no processo 0002575-64.2010.4.05-8500.
35. Observo, outrossim, que a média das remunerações então apuradas pelo órgão foi superior ao teto de proventos previsto no § 2º do art. 40 da Constituição Federal, com a redação conferida pela Emenda Constitucional 20/1998 ("§ 2º - Os proventos de aposentadoria e as pensões, por ocasião de sua concessão, não poderão exceder a remuneração do respectivo servidor, no cargo efetivo em que se deu a aposentadoria ou que serviu de referência para a concessão da pensão.") . Desse modo, a despeito de a média remuneratória considerada ser de R$ 8.415,06, o valor inicial dos proventos foi de R$ 7.990,24, o qual abrangia as seguintes parcelas:
	Rubrica
	Valor

	Vencimento básico
	R$ 3.373,74

	Adicional por tempo de serviço
	R$ 415,11

	Decisão Judicial URP de 26,05%
	R$ 415,14

	Decisão Judicial DPNI
	R$ 300,25

	GDM
	R$ 3.086,00

	Total
	R$ 7.990,24

36. Ou seja, além de repercutir no cálculo da média, as rubricas alusivas à URP e à DPNI elevaram indevidamente o teto dos proventos, que deveria ser R$ 7.274,85 (R$ 7.990,24 - R$ 415,14 - R$ 300,25) , descontadas as parcelas ilegais existentes no momento da inativação. Dessa forma, ainda que se relevasse a inclusão dessas parcelas nas remunerações de contribuição, a aposentadoria em julgamento ainda seria ilegal, por violar o § 2º do art. 40 da Constituição Federal, de observância obrigatória.
37. Por fim, proponho a dispensa dos valores indevidamente recebidos em boa-fé, na forma do Enunciado 106 da Súmula de Jurisprudência desta Corte.
Diante do exposto, com as vênias por dissentir do ilustre relator, acolho os pareceres e VOTO por que o Tribunal adote a deliberação que ora submeto à apreciação deste colegiado.
TCU, Sala das Sessões, em 30 de agosto de 2022.
BENJAMIN ZYMLER
Revisor